【裁判字號】    98,交附,85
【裁判日期】    981215
【裁判案由】    過失傷害
【裁判全文】
臺灣高雄地方法院刑事附帶民事訴訟判決  98年度交附字第85號
原    告    丙○○
法定代理人  甲○○
訴訟代理人  湯金全律師
            湯東穎律師
被      告  乙○○
上列被告因過失致重傷害案件（本院98年度交易更一字第1 號）
，經原告提起附帶民事訴訟，請求損害賠償，本院判決如下：
    主  文
被告應給付原告新臺幣陸佰萬元及自民國玖拾捌年拾月貳拾玖日
起至清償日止，按週年利率百分之五計算之利息。
原告其餘之訴駁回。
本判決第一項於原告以新臺幣貳佰萬元供擔保後，得假執行。但
被告如以新臺幣陸佰萬元為原告供擔保後，得免為假執行。
原告其餘假執行之聲請駁回。
    事  實
甲、原告方面：
一、聲明：求為判決被告給付原告新臺幣（下同）壹仟伍佰萬元
    ，及自起訴狀繕本送達之翌日起，至清償日止按週年利率5%
    計算之利息，並願供擔保請求宣告假執行。
二、陳述：
  (一)按因故意或過失不法侵害他人權利者，應負損害賠償責任，
    民法第184 條第1 項定有明文，本件被告既因過失不法侵害
    原告之權利，對原告因此所受損害自應負損害賠償責任，爰
    提起本訴。
  (二)原告所受損害，分項如下：
  1.增加生活上之需要（即照護費）：400萬元。
  2.喪失勞動能力：1000萬元。
  3.精神慰藉金：100萬元。
  4.以上合計1,500 萬元，應由被告賠償。
  (三)證據：提出診斷證明書、本院97年度禁字第7 號裁定影本、
    安養證明影本各乙份及臺灣電力公司薪給清單影本二紙。
乙、被告方面：
一、聲明：求為判決駁回原告之訴，如為不利被告之判決，願供
    擔保請求准免為假執行之聲請。
二、陳述：其對本件車禍之發生並無過失。
三、證據：未提出任何證據。
    理  由
一、按「附帶民事訴訟之判決，應以刑事訴訟判決所認定之事實
    為據。」刑事訴訟法第500 條前段定有明文。查本件被告乙
    ○○考領有職業貨車駕駛執照，於民國96年11月26日晚上9
    時25分許，駕駛車牌號碼5180-JQ 號自用小客車，沿高雄市
    苓雅區○○路南往北方向行駛，行經正義路與文昌路口時，
    本應注意車前狀況，隨時採取必要之安全措施，且應注意行
    車因雨致視線不清時，應減速慢行，作隨時停車之準備。而
    依當時情形，雖天候暴雨、路面濕潤，然夜間有照明、柏油
    路面無缺陷亦無障礙物，視距良好，並無不能注意之情事，
    竟疏未注意減速慢行以作隨時停車之準備，且未注意車前狀
    況，因而不慎撞上欲橫越該路段而站立於路中雙黃線上之原
    告丙○○，致原告當場倒地，受有腦內出血、頭部外傷，右
    側股、脛骨骨折，左膝韌帶斷裂及臉部、右腿多處擦傷等傷
    害，經送醫救治後，仍因腦部傷害，四肢嚴重癱瘓無力，而
    呈植物人狀態之重大難治傷害等事實，業經本院於98年12月
    15日以98年度交易更一第1 號刑事判決有罪在案。上揭事實
    ，堪信為真實。
二、按因故意或過失不法侵害他人權利者，負損害賠償責任，又
    不法侵害他人之身體或健康者，對於被害人因此喪失或減少
    勞動能力，或增加生活上之需要時負損害賠償責任，及不法
    侵害他人身體、健康、名譽或自由者，被害人雖非財產上之
    損害，亦得請求賠償相當之金額，民法第184 條第1 項前段
    、第193 條第1 項、第195 條第1 項分別定有明文，本件被
    告既因過失不法侵害原告。致原告身體受傷等損失，自應負
    賠償之責，是原告訴請被告賠償，自屬有據。
三、茲應所述者為原告所受損害中得請求賠償之金額，分論如后
    ：
  (一)增加生活上之需要（即照護費）部分：
    原告因本件事故受有腦內出血、頭部外傷，右側股、脛骨骨
    折，左膝韌帶斷裂及臉部、右腿多處擦傷等傷害，經送醫救
    治後，仍因腦部傷害，四肢嚴重癱瘓無力，而呈植物人狀態
    之重大難治傷害因而經本院裁定宣告為禁治產人已如上述，
    是原告於事發後迄今既仍昏迷不醒，故其生活乃無法自理而
    終日需人照顧甚明，其就此請求自事發後需支出之看護費用
    ，自屬合理，且為生活上所必要，原告之上開請求自屬正當
    。查：
  1.原告自97年2 月1 日起至98年10月止，係由高雄市私立孝升
    老人養護中心照顧，每月照顧費用為2 萬元，合計44萬元，
    業據其提出高雄市私立孝升老人養護中心安養證明乙份為證
    ，復為被告所不爭，堪予採信，原告此部分請求賠償44萬元
    元尚自屬有據，應予准許。
  2.原告為47年2 月2 日出生，又依我國國民96年度平均壽命，
    男性為75.46 歲，原告於96年11月26日遭此事故時，為49歲
    又9 個月，餘命尚有約25.71 年，扣除1.部分所述之22個月
    ，原告請求24年平均餘命，尚無不合。又本院審酌植物人平
    均餘命若干於醫學上固無統計資料，惟其壽命應會因照護品
    質、個案健康狀況、環境而有所差異，參以植物人王曉民存
    活42年之例，可知植物人於獲妥善照護，其壽命與正常人無
    異，則原告以正常人之平均餘命為其將來需支出看護費用之
    計算基準，衡情自仍屬妥當，是以原告請求以其所餘之24年
    餘命，並以每月2 萬元之照顧費用計算，且依霍夫曼式扣除
    中間利息後，原告一次可請求被告賠償之看護費即為3,719,
    934 元（計算式：20000 ×12×15.00000000=0000000 元，
    元以下四捨五入）。
  3.綜上，原告此部分僅請求400 萬元，自屬有據，應予准許。
  (二)喪失勞動能力部分：
    本件原告因前開車禍而致受有前開傷害，迄今仍呈植物人狀
    態，則其自因此難以治癒之重大傷害而已喪失其應有之勞動
    能力甚明；又查原告受傷前在臺灣電力公司工作，每月薪資
    62,562元，加計年終獎金174,954 元，合計每年收入約92萬
    元，業據其提出臺灣電力公司薪給清單2 紙為證，復為被告
    所不爭，堪予採信，故原告請求工作年數中以每年薪資92萬
    元計算其應有收入，本院認此尚屬合理且為相當。又原告為
    47年2 月2 日生，於事發時年為49歲，算至65歲法定退休年
    齡，本院認原告減少之勞動年數應為16年，且依霍夫曼式扣
    除中間利息後，原告一次可請求被告賠償之金額即為
    10,613, 480 元（計算式：920000×11.00000000=00000000
    元，元以下四捨五入），原告此部分僅請求1 千萬元，自屬
    有據，應予准許。
  (三)精神慰撫金部分：
    查原告因系爭事故受有前開重傷害，目前仍昏迷不醒因而經
    本院裁定宣告為禁治產人之事實已如上述，是原告於傷後既
    已呈植物人狀態，終生需賴人照護，其精神上遭受重大痛苦
    乃屬必然，且此應不因其為植物人而有異（無由證明植物人
    無任何感覺），是其精神上自應受有莫大痛苦可堪認定。又
    原告於事故發生時為49歲，名下土地2 筆，無其他財產，而
    被告名下無財產乙節，此有稅務電子閘門財產所得調件明細
    表在卷可稽，是本院審酌兩造之身分、態度、地位、經濟能
    力等一切狀況，認原告請求之非財產上損害100 萬元尚屬相
    當，應予准許。
  (四)綜上所述，原告起訴聲明因本件車禍所受損害為1,500 萬元
    ，自屬有據。
四、與有過失部分：
  (一)按行人穿越道路，應依下列規定：一、設有行人穿越道、人
    行天橋或人行地下道者，必須經由行人穿越道、人行天橋或
    人行地下道穿越，不得在其一百公尺範圍內穿越道路。道路
    交通安全規則第134 條定有明文。查原告於本件車禍發生前
    所欲橫越之路段地面繪有斑馬線即行人穿越道，有道路交通
    道路交通事故現場圖1 紙在卷可參（參本院97交訴79號卷第
    3 頁），而原告穿越該路段時，除本身酒醉外，復未利用該
    行人穿越道，業經證人張延羽於本院審理中證述明確（參本
    院卷第37頁、第51頁），並有國軍高雄總醫院97年11月11日
    醫雄企管字第0970005380號函在卷可憑（參本院審交訴卷第
    35頁、第36頁），是原告若未酒醉，並依前揭規則利用行人
    穿越道穿越馬路，本件車禍則非必然發生，且由當時情形觀
    之，亦無何不能注意之情事，本件原告於穿越道路時，未利
    用行人穿越道，就事故之發生與有過失。就過失比例部分，
    本院斟酌被告於大雨視線不佳之際，仍未減速謹慎行駛，以
    防交通事故之發生，致未看見站立於路中之原告；原告則係
    酒醉狀態下，未注意往來車輛，任意橫越馬路，兩造均係本
    件車禍發生之主因，認被告就系爭車禍事故之發生應負50%
    過失責任，餘之過失責任則應由原告自負。
  2.次按損害之發生或擴大，被害人與有過失者，法院得減輕賠
    償金額，或免除之，為民法第217 條第1 項所明定。原告就
    本件事故之發生，應負百分之50過失責任，已如上述，爰酌
    減被告對原告之賠償額百分之50，故被告應賠償原告750 萬
    元。
五、末按強制汽車責任保險人依本法規定所為之給付，視為加害
    人或被保險人損害賠償金額之一部分；加害人或被保險人受
    賠償請求時，得扣除之，強制汽車責任保險法第32條定有明
    文。原告已領取強制汽車責任險保險金150 萬元，業據原告
    之弟陳述明確（見本院97審交訴112 號卷第卷第21頁），此
    部分自不得再向被告求償，是就前開賠償金額750 萬元扣除
    已領取之強制汽車責任險保險金150 萬元後，原告尚有600
    萬元之損害。
六、綜上所述，被告應賠償原告600 萬元及自起訴狀繕本送達之
    翌日即98年10月29日起至清償日止，按週年利率5%計算之利
    息，原告在此範圍內之請求，為有理由，應予准許，原告逾
    此範圍之請求，為無理由，應予駁回。
七、兩造陳明願供擔保，聲請宣告假執行或免為假執行兩造陳明
    願供擔保，聲請宣告假執行或免為假執行，經核原告勝訴部
    分，合於法律規定，爰分別酌定相當之擔保金額宣告之；至
    原告其餘假執行之聲請，因訴之駁回而失所依附，不予准許
    。
八、本件事證已臻明確，兩造其餘攻擊防禦方法，核與判決結果
    不生影響，爰不一一論述之。
九、原告固聲明訴訟費由應由被告負擔，惟本件係刑事附帶民事
    訴訟，無庸徵收裁判費，且訴訟費用之核定屬法院職權事項
    ，故本件無庸就此而為准駁，附此敘明
據上論結，本件原告之訴一部為有理由、一部為無理由，依刑事
訴訟法第502 條、第491 條第10款、民事訴訟法第390 條第2 項
、第392 條第2 項，判決如主文。
中    華    民    國    98    年    12    月    15    日
                  交通法庭    法  官   林揚奇
以上正本證明與原本無異
如不服本判決應於收受本判決後10日內向本院提出上訴書狀，並
應敘述具體理由，如未敘述上訴理由者，應於上訴期間屆滿後20
日內補提理由書狀於本院（均須按他造當事人之人數附繕本）「
切勿逕送上級法院」。
中    華    民    國    98    年    12    月    15    日
                              書記官   何明昌


司法院資訊處製作；財團法人民間司法改革基金會備份。
